【裁判字號】    96,簡上,599
【裁判日期】    970320
【裁判案由】    詐欺
【裁判全文】
臺灣臺南地方法院刑事判決             96年度簡上字第599號
上  訴  人  臺灣臺南地方法院檢察署檢察官
被      告  楊耀壬（原名戊○○）
上列上訴人因被告詐欺案件，不服本院臺南簡易庭中華民國96年
11月19日96年度簡字第3879號第一審刑事簡易判決（聲請簡易判
決處刑案號：臺灣臺南地方法院檢察署96年度偵字第15075號，
暨臺灣新竹地方法院檢察署檢察官移送併案審理（96年度偵字第
6103號），提起上訴，本院管轄之第二審合議庭判決如下：
    主  文
原判決撤銷。
楊耀壬幫助意圖為自己不法之所有，以詐術使人將本人之物交付
，處有期徒刑肆月，如易科罰金，以新臺幣壹仟元折算壹日，緩
刑貳年，緩刑期內付保護管束，並應依執行檢察官之命令向指定
之公益團體、地方自治團體或社區提供陸拾小時之義務勞務。
    事  實
一、楊耀壬（原名戊○○）雖可預見將自己帳戶提供不熟識之人
    使用，將可能成為詐欺集團收取詐欺款項之工具，竟仍不違
    背其本意，基於幫助詐欺之不確定故意，於民國96年5月初
    自電腦網路上認識自稱為「文瑜」之女子，而依「文瑜」之
    指示，將其在臺南市○○區○○路2段66號上海商業儲蓄銀
    行東臺南分行所申辦帳號00000000000000號帳戶；及在臺南
    市○○路○段15號聯邦商業銀行富強分行申辦帳號803—0000
    00000000號帳戶存簿2本、金融卡2張（含密碼）及印章等資
    料均寄予「文瑜」後而交由詐騙集團成員使用，詐騙集團成
    員即共同意圖為自己不法之所有，基於詐欺之犯意聯絡，而
    先後為下述之詐騙行為：
（一）於96年5月13日晚間，甲○○在其住處房間內上網路聊天
      室聊天，詐騙集團成員遂利用自稱為「心心」之女子，欲
      與甲○○見面認識，甲○○不疑有他而赴約，復依詐騙集
      團成員指示進行確認身分，而將個人帳戶內之款項新臺幣
      （下同）2萬元匯入楊耀壬前開所申辦聯邦商業銀行富強
      分行帳戶內。
（二）於96年5月18日晚間，丙○○接獲自稱為「劉其俊」男子
      之電話表示網路購物轉帳錯誤，而要求丙○○至銀行設置
      之自動提款機進行操作取消，丙○○不疑有詐，而依詐騙
      集團成員指示，至臺新銀行設置之自動提款機，但依詐騙
      集團成員之指示進行操作，竟於是日晚間8時22分許，將
      己有存款29,989元，匯入楊耀壬所申辦前開上海商業銀行
      東臺南分行帳戶內。
（三）於96年5月18日晚間，丁○○接獲詐騙集團成員電話，稱
      ：網路購物匯款時勾選錯誤為分期付款，如未更正，每月
      均會扣款云云，致丁○○誤以為勾選錯誤，而依詐騙集團
      成員指示，於是日晚間7時許，至臺北縣淡水鎮○○路31
      號淡水中興郵局所設置之自動提款機進行更正，而將其存
      款4,040元匯入楊耀壬上開帳戶內。
（四）於96年5月18日晚間，己○○接獲詐騙集團成員電話，亦
      以前開詐騙內容向己○○行騙，己○○亦陷於錯誤，而依
      詐騙集團成員指示進行更正，而將其存款8,637元匯入楊
      耀壬前開帳戶內。
（五）上開詐騙集團成員行騙後，旋即將款項提領一空。迨甲○○、丙○○、丁○○、己○○等人發覺有異，方知受騙，
      報警循線追查，始悉上情。
二、案經臺南市警察局第二分局報請臺灣臺南地方法院檢察署檢
    察官偵查後聲請簡易判決處刑及臺灣新竹地方法院檢察署檢
    察官函請併案審理。
    理  由
一、上開犯罪事實，業據被告於警、偵訊及本院審理時均坦承不
    諱，核與證人即告訴人甲○○、丙○○、丁○○、己○○、
    謝岷璋分別於警詢指述之意旨相符；此外復有被告所申辦前
    開帳戶之開戶資料與歷史往來交易明細表及有上開告訴人等
    人所提出之聯邦銀行、臺新銀行、郵局自動櫃員機交易明細
    表等資料均附卷可稽，是核被告之自白與事實相符，堪採為
    認定其犯罪事實之證據。本件事證明確，被告犯行堪以認定
    。
二、按於金融機構開設存款帳戶，原係針對個人社會信用而予以
    資金流通，具有強烈之屬人性，而金融帳戶為個人理財之工
    具，於金融機構申請開設存款帳戶並無任何特殊之資格限制
    ，一般民眾皆可利用存入最低開戶金額之方式，任意在金融
    機構申請開設存款帳戶，且一人並可於不同之金融機構申請
    多數之存款帳戶使用，尚無任何困難，此乃眾所周知之事實
    ，被告為成年人自屬有一般社會經驗之人，對此應有所認知
    ，是無正當理由使用他人提供之帳戶，客觀上自可預見其目
    的係供為某筆資金之存入，後再行領出之用，且該筆資金之
    存入及提領過程係有意隱瞞其流程及行為人身分曝光之用意
    ，一般人本於一般認知能力應均易於瞭解，故依一般人之社
    會生活經驗，若見他人不以自己名義申請帳戶，反而向人收
    集存款帳戶為不明用途使用或流通，衡情對於該等帳戶可能
    供詐欺之不法目的使用，當有合理之預期，況且利用不相識
    之人之帳戶從事詐欺之用，早為傳播媒體廣為報導，被告為
    有社會經驗之成年人，其應可預見交付自己名義之帳戶存摺
    、金融卡及密碼等帳戶資料予他人流通，誠有幫助從事詐欺
    取財犯行之人利用，該帳戶作為實施犯罪之可能，但其仍將
    其帳戶資料交予他人，以致自己完全無法了解、控制其帳戶
    資料之使用方法及流向，故被告應具有縱他人利用該帳戶供
    實施詐欺取財犯罪之用，亦不違背其本意之幫助犯意甚明。
    查被告將其所有之銀行帳戶存摺2本、金融卡2張（含密碼）
    、印章等金融帳戶資料，交付真實姓名不詳「文瑜」之女子
    及所屬詐騙集團使用，該詐騙集團成員並利用被告之幫助，
    使被害人甲○○、丙○○、丁○○、己○○等人在遭詐騙集
    團成員施用詐術後而陷於錯誤，因而依詐騙集團成員指示進
    行匯款至被告所提供之前揭2帳戶內，是被告係參與詐欺罪
    構成要件以外之行為，應認其所為係幫助犯而非正犯行為。
    被告幫助他人犯罪，為從犯，依修正前刑法第30條第2項規
    定減輕其刑。又被告係基於1個提供帳戶供詐欺集團使用之
    犯意，交付上開2個帳戶提存工具，並幫助詐欺集團詐得前
    揭被害人甲○○、丙○○、丁○○及己○○等人財物，係一
    行為而觸犯4幫助詐欺取財既遂罪，為想像競合犯。檢察官
    原聲請簡易判決處刑之事實，雖未敘及被告提供聯邦商業銀
    行富強分行所申辦之帳戶資料，致幫助他人對於告訴人甲○○為詐欺取財之犯行部分（即臺灣新竹地方法院檢察署移送
    併案審理之事實部分），然此部分既與業經聲請簡易判決處
    刑之部分，屬於同一幫助行為，於法律評價上，具有實質上
    一罪之關係，仍為原聲請簡易判決處刑之效力所及，本於審
    判不可分之原則，本院仍應併予審理。
三、原審以被告犯幫助詐欺取財之罪證明確，因予論罪科刑，固
    非無見。惟查，原審對於前開移送併案審理部分，即被告同
    時間提供2帳戶，即另有提供聯邦商業銀行富強分行所申辦
    之帳號000000000000000號帳戶資料幫助他人為詐欺取財犯
    罪之行為，業如前述，未及加以審酌，尚有未洽，檢察官上
    訴意旨，執此指摘原判決不當，為有理由，應由本院將原判
    決予以撤銷改判。爰審酌被告將自己之金融帳戶資料交予詐
    騙集團向告訴人詐取財物，等同助長犯罪，其行為已對社會
    交易安全產生負面影響，且增加政府查緝此類犯罪之困難，
    並因此導致告訴人等4人受有財產上之損失，並斟酌其犯後
    坦承犯行等一切情狀，量處如主文所示之刑，並諭知易科罰
    金之折算標準。末查，被告前未曾因故意犯罪受有期徒刑以
    上刑之宣告，此有臺灣高等法院被告前案紀錄表1份在卷可
    稽，其經此次起訴、審判後，當能知所警惕，而無再犯之虞
    ，本院因認所宣告之刑，以暫不執行為適當，爰依刑法第74
    條第1項第1款之規定宣告緩刑2年，以鼓勵向上並期自新，
    惟為確實督促被告謹慎言行，並有正確法律觀念，爰依刑法
    第74條第2項第5款、第93條第1項第2款規定，命被告應依執
    行檢察官命令向公益團體、地方自治團體或社區提供60小時
    之義務勞務，且緩刑期內付保護管束。
據上論斷，應依刑事訴訟法第455條之1第1項、第3項、第369條
第1項前段、第364條、第299條第1項前段，刑法第339條第1項、
第55條、第30條第1項前段、第41條第1項前段，第74條第1項第
1款、第2項第5款、第93條第1項第2款，刑法施行法第1條之1，
判決如主文。
本案經檢察官乙○○到庭執行職務。
中    華    民    國    97    年    3     月    20    日
                  刑事第十二庭審判長  法  官  侯明正
                                      法  官  魏玉英
                                      法  官  程克琳
以上正本證明與原本無異。
本件不得上訴
                                      書記官  曾美滋
中    華    民    國    97    年    3     月    20    日


司法院資訊處製作；財團法人民間司法改革基金會備份。
